【裁判字號】    97,交抗,140
【裁判日期】    970708
【裁判案由】    聲明異議
【裁判全文】
臺灣高等法院臺南分院交通事件裁定    97年度交抗字第140號
抗  告  人
即受處分人  甲○○
上列抗告人即受處分人因違反道路交通管理處罰條例案件，不服
臺灣臺南地方法院交通法庭中華民國97年5月29日裁定（97年度
交聲字第45號），提起抗告，本院裁定如下：
    主  文
抗告駁回。
    理  由
一、本件抗告意旨略以：
  (一)抗告人即受處分人（以下稱受處分人）停車處未劃設紅線或
    黃線，自不能接受無故被拖吊。
  (二)且受處分人之車子後側右輪也非停在機車停車格內，全車均
    未佔用機車之停車格。
  (三)受處分人停車之方向係與道路平行且同向，並無逆向停車。
  (四)受處分人停車處係屬家長接送區。因受處分人之子女行動不
    方便，受處分人必須下車進入教室接出，故不能在車上等候
    。本件因受處分人子女弱勢，致發生受處分人車輛被拖吊之
    事，受處分人深覺不服。
  (五)道路交通安全規則第第112條第1項第9款，給予警員過度之
    裁量權。致員警執勤濫權，蠻橫無視社會公義，僅以「顯有
    」或「事實」等自由心證式言詞，推翻受處分人之異議。
  (六)為此，請求鈞院明察上情，讓濫權者引以為戒，並使社會公
    平正義籍以彰顯云云。
二、原裁定理由意旨略以：
  (一)聲明異議意旨略以：
  １異議人即受處分人之車輛遭拖吊地點為教室旁之三角畸零地
    ，該處並未設置臨時停車處或汽車停車格，規劃明顯失當。
  ２受處分人認員警開立違規事實為「佔用機車格位停車」，但
    在照片上明顯並未佔用；交通隊員警認受處分人之汽車妨礙
    機車出入，其認定標準顯有疑義。
  ３受處分人之子女領有殘障手冊，並請有殘障停車證掛置前方
    擋風玻璃上，下課需人牽扶至車上以避免危險，故暫停教室
    旁之三角畸零地且並未妨礙道路與行人之通行，爰依法聲明
    異議，請求撤銷原處分等語。
  (二)按汽車停車時，顯有妨礙其他人、車通行處所，不得停車，
    道路交通安全規則第112條第1項第9款定有規定甚明。又按
    汽車駕駛人停車時，停車時間、位置、方式、車種不依規定
    者，處600元以上1,200元以下罰鍰，道路交通管理處罰條例
    第56條第1項第9款定有明文。
  (三)經查：
  １移送機關指稱受處分人所有之車牌號碼3152-NP號自用小客
    車，於96年12月25日14時10分許，在台南市○○街120號對
    面違規停車之事實，有台南市警察局96年12月25日南市警交
    字第S00000000號舉發違反道路交通管理事件通知單1紙及違
    規採證照片2幀附卷可稽，而受處分人對於其所有上開自用
    小客車曾在上開地點停車之事實亦不否認，顯見受處分人所
    有之該輛自用小客車有於前開時、地違規停車之事實，應可
    認定。
  ２受處分人雖辯稱：其未佔用機車格位停車及妨礙機車出入云
    云。然由現場採證之違規照片所示，受處分人所有之車牌號
    碼3152-NP號自用小客車車頭方向與機車格位方向係呈垂直
    方向，且該車右側後輪碾壓在機車停車格位上，此停車方式
    已足以影響機車停車格位上車輛之出入，縱使當時該機車停
    車格位上並無機車停放，但有意停車者，在上開車牌號碼
    3152-N P號自用小客車之停放情形下，亦無法進入停車，從
    而，受處分人確有將車停放在妨礙其他車輛通行之處所，而
    有不依規定停車之違規行為無誤。基此，受處分人前開所辯
    ，經核尚非可採。
  ３而是否設置汽車停車格或機車停車格，係交通機關依現場車
    流狀況，考量整體交通秩序所為之措施，乃屬交通主管機關
    之裁量權，若非顯然有濫用裁量、怠於裁量或逾越裁量範圍
    之違法情事，尚無由司法介入審查之餘地。因此，異議人陳
    稱上開違規地點未設置汽車停車格一節，縱認屬實，亦難辭
    其違規之責，自不能據以主張減輕罰責或免罰。
  (四)綜上所述，受處分人停放車牌號碼3152-NP號自用小客車之
    位置，顯然有妨礙其他車輛之通行，而有停車位置不依規定
    之違規事實，堪予認定，移送機關據以引用道路交通管理處
    罰條例第56條第1項第9款規定，並參酌違反道路交通管理事
    件統一裁罰基準表之相關內容，以原處分裁處受處分人罰鍰
    600元，並無違誤，從而，本件異議為無理由，應予駁回。
三、本院經查：
  (一)按交通勤務警察或依法令執行交通稽查任務人員，開單舉發
    違反道路交通管理處罰條例所列之違規事實，經公路主管機
    關或警察機關所為之裁決處罰，本質上為行政處分，係公務
    員基於職務上權力，依法就特定之具體事件所為具公法上效
    果之單方行政行為，基於公務員為公法上行為具有公信力之
    原則，該行政行為當可被推定為真正，其據以依法處分之事
    實認定亦為正確無誤。本此公信原則，乃立法者賦予行政機
    關制定違反道路交通事件統一裁罰標準及處理細則，使執勤
    警員得當機處分以達其維護交通秩序、安全之行政目的。
  (二)查本件受處分人於原審對其所有之該輛自用小客車有於前開
    時、地停車之事實，並不爭執（參見原審卷）。又依原審卷
    附之現場採證違規照片顯示：受處分人所有之車牌號碼3152
    -NP號自用小客車車頭方向，與機車格位方向係呈垂直方向
    ，且其車輛之右側後輪，確碾壓在機車停車格位上之事實，
    亦堪認定。而受處分人此一停車方式，足以影響機車停車格
    位上車輛之出入，彰彰甚明。姑不論當時該機車停車格位上
    有無機車停放，惟有意停車者，在上開車牌號碼3152-NP 號
    自用小客車之停放情形下，顯無法順利將機車停放格位上。
    因此，本院認受處分人之車輛停放處所，明顯有妨礙其他車
    輛通行之情形，是受處分人確有不依規定停車之違規行為，
    ，應堪認定。
  (三)從而，本件既無任何事證足資證明執勤員警於本件有捏造事
    實違法取締之情事存在，則執勤員警本其維護交通秩序、安
    全職責所為之舉發，自應受到合法、正確之推定。至受處分
    人另主張其違規地點屬家長接送區，因其子女行動不方便，
    故受處分人必須下車進入教室將子女接出，相關單位之停車
    規劃，顯然失當乙節。查受處分人之子女因行動不便，致上
    、下課需人牽扶至車上，固值同情，惟此與汽車駕駛人，在
    顯有妨礙其他人、車通行處所，不得停車規定，仍屬兩事，
    受處分人尚不得執此據以免責。附此說明。
四、綜上，本件受處分人上開停車位置不依規定之違規事實，既
    可認定，則原審法院認原處分機關依道路交通管理處罰條例
    第56條第1項第9款規定，並參酌違反道路交通管理事件統一
    裁罰基準表之相關內容，而裁處受處分人罰鍰600元，於法
    即無不合。從而，原裁定駁回受處分人之異議，本院經核，
    原裁定認事用法即無違誤，受處分人仍執陳詞提起本件抗告
    ，指摘原裁定不當，無理由，應予駁回。
五、據上論結，應依道路交通案件處理辦理辦法第26條，刑事訴
    訟法第412條，裁定如主文。
中    華    民    國    97    年    7     月    8     日
                  刑事第二庭    審判長法  官  葉居正
                                      法  官  吳勇輝
                                      法  官  郭千黛
以上正本證明與原本無異。
不得再抗告。
                                      書記官  尤乃玉
中    華    民    國    97    年    7     月    9     日


司法院資訊處製作；財團法人民間司法改革基金會備份。
